臺灣高等法院刑事判決　　　　　　　　 94年度上訴字第717號
　上　訴　人
　即　被　告　甲○○
　選任辯護人　鄭祥墩律師
　　　　　　　方裕元律師
　　　　　　　張宸瑜律師
上列上訴人因偽造文書案件，不服臺灣臺北地方法院93年度訴字
第1176號，中華民國93年12月28日第一審判決（起訴案號：93年
度偵字第4379號、93年度發查偵字第86號）提起上訴，本院判決
如下：
    主  文
上訴駁回。
    事  實
一、按公民營事業聘僱外國專門性技術性工作人員暨僑外事業主
    管許可及管理辦法（該辦法業於民國93年3月17日廢止）及
    僑生回國就業輔導辦法等相關規定，各校僑生畢業或退學滿
    1年，或離校後已出境或已在國內就業者，均自動喪失僑生
    身分，其中專科以上學校畢業僑生，除情形特殊者外，應一
    律返回僑居地服務，而外國人受聘僱在國內工作應具有相關
    科系之學士學位且曾任相關實際工作2年以上之資格，甲○
    ○明知自己未具備上述在台居留工作資格，因得知周貽水（
    由原審通緝中）有辦法可代為申辦在臺工作許可，而竟與周
    貽水共同基於行使偽造文書、行使特種文書及使公務員登載
    不實之犯意聯絡，於不詳時間，由甲○○交付新台幣（下同
    ）6萬元之代價，委託周貽水代為申辦聘僱許可，並提供畢
    業證書、個人出生日期、個人護照號碼、原住居國地址、欲
    工作之公司名稱、統一編號、地址及公司執照影本等申辦所
    需文件及定金後，周貽水即基於概括犯意，連續在臺北市○
    ○路、臺北市○○街293號3樓之2住處等地，代為填載聘僱
    外國人申請書、受聘僱外國人基本資料表，並未經傑特科技
    股份有限公司（下簡稱傑特公司）之同意，利用不知情之刻
    字攤商刻製偽造「傑特科技股份有限公司」之公司章、負責
    人「吳文華」之印章後，蓋用「傑特科技股份有限公司」印
    文2枚、「吳文華」印文1枚於聘僱外國人申請書上而偽造私
    文書，並偽造不實之馬來西亞聘僱公司IMS TECHNOLOGY(M)
    SDN BHD之經理署押「HA NY LEE」1枚之方式而偽造工作經
    歷證明私文書，並偽造「駐馬來西亞臺北經濟文化辦事處」
    之圓戳章公印章1枚，蓋用1枚印文於其上，並偽簽上開辦事
    處祕書蘇晉弘之署押「SU,CHI N-HORN」1枚而偽造經駐馬來
    西亞臺北經濟文化辦事處認證之公文書，由周貽水持以行使
    ，向經濟部投資審議委員會（下稱投審會）申請甲○○之在
    臺工作許可，致使該管之投審會承辦人員不知有偽，而將上
    述不實事項登載於職掌公文書，並核准甲○○在臺工作，足
    以生損害於投審會對於外國人在臺工作管理之正確性、傑生
    公司、吳文華、駐馬來西亞臺北經濟文化辦事處、蘇晉弘、
    馬來西亞IMSTECHNOLOG Y(M)SDN BHD公司、HANY LEE，嗣其
    取得投審會核發之工作核准函後，再給付周貽水尾款。
二、案經內政部警政署外事警官隊、臺北市政府警察局中山分局
    、臺南市警察局第二分局報由臺灣板橋地方法院檢察署呈請
    臺灣高等法院檢察署令轉臺灣臺北地方法院檢察署檢察官及
    臺灣臺北地方法院檢察署檢察官自動檢舉偵查起訴。
    理  由
一、訊據被告甲○○除否認與周貽水具有犯意聯絡外，餘均坦承
    不諱，辯稱：其雖提供資料予周貽水，惟並不知周貽水係如
    何辦理，其在馬來西亞辦理相關事宜均託人代辦，因其友人
    係依此方式辦理，故其始支付6萬元依此方式辦理，其確實
    未至該等公司上班等語。惟查，上揭事實，業據周貽水於檢
    查官偵訊中供述被告甲○○確實於委託時知悉自己依法與工
    作申請案資格不符，其僅偽造認證簽章、署押部分，其餘係
    外僑學生向經濟部洽詢後所提供，甲○○之合約及聘僱證明
    係甲○○所交付等語明確（見偵10卷第6、17、113至115頁
    ），周貽水經原審法院傳喚不到庭（已通緝），又其91年7
    月31日偵訊時被告甲○○係與之共同接受偵訊，被告甲○○
    並不否認被告周貽水於偵訊中為前開陳述（同上卷第113至
    115頁），則周貽水於偵訊中所為之證述，應可採信，此外
    ，復有經濟部（八九）投審字第89004016號函、傑特公司聘
    僱外國人申請書影本、甲○○之工作經歷明英文版影本、受
    聘僱外國人基本資料表影本、學士畢業證書影本、入出境紀
    錄查詢表、投審會91年1月22日經審三字第91001816號函、
    財政部國稅局外僑綜合所得稅納稅證明書、唯信電子商務股
    份有限公司人員權益協定書、護照影本（同上卷第65至71、
    、75至81、84、86、88、93頁）、外交部領事事務局89年8
    月31日領三字（八九）字第8952032974號函、外交部及駐外
    使領館團處領務印戳卡、駐外人員簽名樣本卡在卷（他字第
    328號卷第9、13、14頁）可憑。按被告甲○○明知自己不符
    合申請資格，竟以6萬元之高額代價並提供相關資料委託周
    貽水授權依其方式代為申請，顯然明知周貽水係以偽造文書
    之不正當方法而代為申請，否則焉需如此之高額代價，足認
    其與周貽水具有犯意之聯絡，而推由周貽水實施犯罪行為。
    被告甲○○空言否認犯行，並無足採。本件事證明確，被告
    甲○○犯行洵堪認定。
二、辯護人於本院聲請傳訊周貽水、周海棠、傅美琪、高桂香、
    鄺綺薇、何文亮、葉珍妮、蔡成耀、鄭靈愛、翁文豪、吳文
    彬等11人作證。惟查上開11人均為原審共同被告，因經合法
    通知未到庭，經原審以逃匿而予通緝在案，辯護人亦狀稱上
    開人員均遭驅逐出境並通緝中，則顯然無從傳喚到庭作證，
    且本件事證已明，亦無傳喚之必要，附此敘明。
三、按刑事訴訟法於92年修正公布施行前，係採職權主義，對於
    證據並未設有限制，原則上皆有證據能力。56年修正時增訂
    之第159條規定：「證人於審判外之陳述，除法律有規定者
    外，不得作為證據。」考其立法理由，僅在限制證人不得以
    書面代替到庭陳述，否則無證據能力，並不承認有如英美法
    之傳聞法則存在。故在92年修正刑事訴訟法施行前，已依法
    定程序進行之訴訟程序，依刑事訴訟法施行法第7條之3但書
    規定，其效力不因修正而受影響。況92年修正後之第159條
    ，為因應調整為改良式當事人進行主義，固已酌採英美法之
    傳聞法則，但亦設有例外規定（最高法院94年度台上字第
    3587號判決參照）。依修正後刑事訴訟法第159條之1第2項
    規定被告以外之人於偵查中向檢察官所為之陳述，除顯有不
    可信之情況者外，得為證據。本件周貽水於檢察官偵訊中之
    陳述，並無顯有不可信之情況，依法自得採為證據，辯護人
    指稱周貽水之陳述並無證據能力云云，自無足採，併予敘明
    。
四、核被告甲○○所為，係犯刑法第216條、第211條行使偽造公
    文書、第216條、第210條行使偽造私文書、第214條使公務
    員登載不實文書罪。公訴人雖未敘及被告所犯行使偽造公文
    書之法條，惟起訴書犯罪事實所載被告與周貽水2人共同偽
    造「駐馬來西亞台北經濟文化辦事處」之圓戳章公印章1枚
    ，蓋用1枚印文於其上，並偽簽上開辦事處祕書蘇晉弘之署
    押「SU,CHIN-HORN」1枚而偽造經駐馬來西亞台北經濟文化
    辦事處認證之公文書，並持以行使之事實，係犯行使偽造公
    文書罪，起訴書漏載部分法條，尚有未洽，應予補充更正。
    被告甲○○與周貽水有共同之犯意聯絡，而推由周貽水實施
    ，均為共同正犯。所為偽刻公、私印章而蓋用於上揭文書之
    階段行為、偽造署押、偽造公文書、連續偽造私文書之階段
    行為，均為行使之高度行為所吸收，均不另論罪。周貽水利
    用不知情之刻印人員偽造印章之行為，為間接正犯。所犯行
    使偽造公文書、行使偽造私文書、使公務員登載不實罪間，
    有方法結果之牽連關係，應從一重之行使偽造公文書罪處斷
    。
五、原審以被告犯罪，事證明確，適用刑法第28條、第216條、
    第210條、第211條、第214條、第55條、第74條第1款、第
    219條，罰金罰鍰提高標準條例第1條前段之規定，並審酌
    被告犯罪之動機、目的係欲滯留臺灣工作謀生及其犯罪手段
    、犯罪所生之損害、犯罪後之態度等一切情狀，量處有期徒
    1年2月，並以被告未曾受有期徒刑以上刑之宣告，有臺灣高
    等法院檢察署刑案紀錄簡覆表在卷可稽，經此教訓後，應知
    警惕，當無再犯之虞，因認對其所宣告之刑，以暫不執行為
    適當，併予宣告緩刑5年。另以附表所示偽造之印章雖未扣
    案，惟不能證明業已滅失，偽造之印文、署押，均依刑法第
    219條之規定，併予宣告沒收。經核認事用法及量刑均無不
    合。被告上訴，猶執陳詞否認犯罪，為無理由，應予駁回。
據上論斷，應依刑事訴訟法第368條，判決如主文。
本案經檢察官蔡薰慧到庭執行職務。
中　　華　　民　　國　　94　　年　　9 　　月　　2 　　日
　　　　　　　　　刑事第十五庭審判長法　官  蔡永昌
　　　　　　　　　　　　　　　　　  法　官  陳榮和
　　　　　　　　　　　　　　　　　  法　官  蔡國在
以上正本證明與原本無異。
如不服本判決，應於收受送達後十日內向本院提出上訴書狀，其
未敘述上訴之理由者並得於提起上訴後十日內向本院補提理由書
（均須按他造當事人之人數附繕本）。
                                    書記官  耿鳳君
中　　華　　民　　國　　94　　年　　9 　　月　　5 　　日
附錄：本案論罪科刑法條全文
中華民國刑法第216條(行使偽造變造或登載不實之文書罪)
行使第210條至第215條之文書者，依偽造、變造文書或登載不實
事項或使登載不實事項之規定處斷。
中華民國刑法第210條(偽造變造私文書罪)
偽造、變造私文書，足以生損害於公眾或他人者，處5年以下有
期徒刑。
中華民國刑法第211條(偽造變造公文書罪)
偽造、變造公文書，足以生損害於公眾或他人者，處1年以上7
年以下有期徒刑。
中華民國刑法第214條 (使公務員登載不實罪)
明知為不實之事項，而使公務員登載於職務上所掌之公文書，足
以生損害於公眾或他人者，處3年以下有期徒刑、拘役或500元以
下罰金。
附表：
偽造「傑特科技股份有限公司」之公司章1枚、負責人「吳文華
」之印章1枚、偽造之「傑特科技股份有限公司」印文2枚、「吳
文華」印文1枚、偽造之IMS TECHNOLOG Y(M)SDN BHD之經理署押
「HA NY LEE」1枚偽造「駐馬來西亞台北經濟文化辦事處」之圓
戳章公印章1枚，偽造「駐馬來西亞台北經濟文化辦事處」之公
印文1枚、偽簽蘇晉弘之署押「SU,CHIN-HORN」1枚。
